最高法院刑事判決　　　　　　　　　 111年度台上字第4102號
上　訴　人　朱作武



上列上訴人因殺人未遂案件，不服臺灣高等法院中華民國111年4
月28日第二審判決（111年度上訴字第279號，起訴案號：臺灣新
竹地方檢察署109年度偵字第14017號），提起上訴，本院判決如
下：
    主  文
上訴駁回。
    理  由
一、按刑事訴訟法第377 條規定，上訴於第三審法院，非以判決
    違背法令為理由，不得為之。是提起第三審上訴，應以原判
    決違背法令為理由，係屬法定要件。如果上訴理由書狀並未
    依據卷內訴訟資料，具體指摘原判決不適用何種法則或如何
    適用不當，或所指摘原判決違法情事，顯與法律規定得為第
    三審上訴理由之違法情形，不相適合時，均應認其上訴為違
    背法律上之程式，予以駁回。
二、本件原審經審理結果，認定上訴人朱作武有原判決事實欄一
    所載之犯行明確，因而維持第一審論處殺人未遂罪刑之判決
    ，駁回上訴人在第二審之上訴，已詳敘其調查、取捨證據之
    結果及憑以認定犯罪事實之心證理由，並就上訴人否認有殺
    人犯意之供詞及所辯各語認非可採，予以論述及指駁。從形
    式上觀察，並無足以影響判決結果之違法情形存在。
三、原判決認定上訴人前開殺人未遂犯行，係綜合上訴人之部分
    供述、證人呂定均（被害人）、林家麗（在場人）之證述及
    卷附相關證據資料，而為論斷。並依調查證據所得之直接、
    間接證據為合理推論，相互勾稽，就上訴人如何萌生持刀殺
    人之不確定故意、如何預見人體左肩靠近左胸及頸部等處，
    係人體要害部位，若近距離持鋒利刀刃猛力攻擊，可能導致
    嚴重損壞身體機能及大量出血造成死亡結果，仍不違其本意
    ，而著手持刀接續刺擊被害人之左肩靠近左胸及頸部等處，
    其用力如何猛烈、攻擊部位如何針對前述要害部位，造成被
    害人受有左上臂切割傷併橈神經完全斷裂及垂手症候群、顏
    面撕裂傷等傷害，經緊急送醫治療始倖免於死而不遂，業具
    殺人之不確定故意，且行為時意識正常、清楚，何以並非處
    於酒醉、無意識狀態等節，詳為論述，記明所憑及理由。所
    為論列說明，與卷證資料悉無不合，無悖乎經驗與論理法則
    。並無漏未審酌而調查未盡或理由不備之違法情形。上訴意
    旨就原判決採證認事之職權行使，任意評價，泛言指摘原判
    決未審酌上訴人有無殺意之一切情狀及長期服用安眠藥與酒
    精致欠缺責任能力各情，有調查未盡之違法云云，並非適法
    之第三審上訴理由。
四、量刑輕重，屬裁判之法院得依職權裁量之事項，苟其量刑已
    以行為人之責任為基礎，斟酌刑法第57條各款所列情狀，在
    法定刑度內，酌量科刑，而無違反公平、比例及罪刑相當原
    則，致明顯輕重失衡情形，即不得指為違法。本件原判決已
    以行為人之責任為基礎，具體審酌刑法第57條各款科刑等相
    關一切情狀，依卷存事證就上訴人犯罪情節及行為人屬性等
    事由，在罪責原則下適正行使其刑罰之裁量權，維持第一審
    之量刑，客觀上未逾越法定刑度，無悖於前述量刑原則，難
    認有逾越法律規定範圍，或濫用裁量權限之違法情形。又量
    刑係法院就繫屬個案犯罪之整體評價，故其判斷當否之準據
    ，應就判決之整體觀察為綜合考量，不可摭拾其中片段，遽
    予評斷或為指摘。上訴意旨從中擷取部分量刑事由，任意爭
    執，泛言原判決未全面審酌上訴人所有情狀，即認有殺人之
    不確定故意，量刑過重，致難以回歸社會，無法發揮警示教
    化功效，且被害人已對上訴人之不動產聲請假扣押，日後勢
    必因民事判決受償，指摘原判決之量刑違反罪刑相當及比例
    原則，亦非合法上訴第三審之理由。
五、綜合前旨及其他上訴意旨仍置原判決所為明白論斷於不顧，
    而再事爭辯，或對於事實審法院之職權行使，徒以自己之說
    詞，任意指為違法，要與法律規定得為第三審上訴理由之違
    法情形，不相適合。本件上訴違背法律上程式，應予駁回。
據上論結，應依刑事訴訟法第395條前段，判決如主文。
中    華    民    國   111    年    9     月    21    日
                  刑事第八庭審判長法  官  何  菁  莪  
                                  法  官  何  信  慶  
                                  法  官  劉  興  浪  
                                  法  官  黃  潔  茹  
                                  法  官  朱  瑞  娟  
本件正本證明與原本無異
                                  書記官
中    華    民    國   111    年    9     月    26    日